【裁判字號】    89,上易,3199
【裁判日期】    890611
【裁判案由】    侵占
【裁判全文】
臺灣高等法院刑事判決                          八十九年度上易字第三一九九號
    上  訴  人  臺灣板橋地方法院檢察署檢察官
    被      告  甲○○
右上訴人，因被告違反動產擔保交易法（原案由為侵占）案件，不服臺灣板橋地方法
院八十九年度易字第二○一號，中華民國八十九年六月十一日第一審判決（起訴案號
：臺灣板橋地方法院檢察署八十八年度偵字第四二○○號）提起上訴，本院判決如左
：
    主      文
原判決撤銷。
甲○○動產擔保交易之債務人，意圖自己不法之利益，將標的物出質，致生損害於債
權人，處拘役肆拾伍日，如易科罰金以佰元折算壹日。
    事      實
一、甲○○係山源工程有限公司（下稱山源公司）負責人，於民國八十六年十二月一
    日，以山源公司名義，並以動產擔保交易法中附條件買賣之方式，向朝欽實業股
    份有限公司（下稱朝欽公司）購買車號Ｐ七－四二○三號自用小客車一輛，為動
    產擔保交易之債務人。雙方訂立附條件買賣契約，約定總價款為新台幣（下同）
    五十八萬六千六百八十元，除頭期款須給付七萬八千元外，其餘款項為五十萬八
    千六百八十元，分二年十二期分期付款，每期須付款四萬二千三百九十元，於每
    單月之十四日繳付，在全部價款未付清之前，標的物所有權仍屬朝欽公司所有，
    甲○○僅得依約先行占有使用，不得任意處分，而標的物存放處則約定在台北縣
    板橋市○○路三十一號山源公司。詎甲○○僅繳納三期，而於八十七年五月間，
    竟意圖為自己不法之利益，將上開車輛典當予台北縣板橋市○○路附近之國賓汽
    車商行，而甲○○預先交付之十二張支票，僅兌現至八十七年五月，致朝欽公司
    追索無著受有損害。
二、案經被害人朝欽公司訴請台灣板橋地方法院檢察署檢察官偵辦。
    理      由
一、訊據被告甲○○對右開事實供認不諱，核與告訴人朝欽公司代理人呂正新在原審
    偵審中指述情節相符，並有附條件買賣契約書、動產擔保交易附條件買賣設定登
    記申請書、汽車新領牌照登記申請書、戶籍謄本各乙份在卷可稽，堪信真實。被
    告顯有違反動產擔保交易附條件買賣之約定，而圖為自己不法之利益甚明，被告
    雖辯稱：不知法律之規定，現已與告訴人達成和解，自八十九年六月十九日每月
    給付告訴人新台幣八千元云云，此僅證明被告犯罪後態度良好，並無解於其犯罪
    之成立，被告犯行，堪以認定，應依法論科。
二、核被告所為，係犯動產擔保交易法第三十八條之動產擔保交易之債務人，意圖自
    己不法利益，將標的物出質罪，檢察官聲請簡易判決處刑書已記載此一部分之事
    實，惟起訴法條以被告康承源係以山源公司之名義，用動產擔保交易法中附條件
    買賣之方式，向朝欽公司購買自用小客車一輛，在全部價金未付清前，將車典當
    予台北縣板橋市○○路附近之國賓汽車商行係涉犯刑法第三百三十五條第一項之
    侵占罪嫌，訊據被告辯稱：渠並無侵占之犯意，只因公司週轉不靈，工程款被倒
    ，才把車子典當週轉，剛開始以為繳得起分期款到後來債務一直出來，才無法繳
    下去等語。經查，山源公司確係承作水電工程，已據告訴人公司代理人於本院開
    庭時證述明確，另山源公司因工程款被倒，復有被告所提之協議書、明代法律事
    務所函文卷附可稽，確可證明山源公司與大順行工程股份有限公司、國昌五金衛
    生材料有限公司、明洋建設股份有限公司之債務協議事宜，被告所辯應可採信。
    被告擅自處分他人所有物，係觸犯動產擔保交易法第三十八條之罪，主觀上為一
    時周轉債務，要難認其有不法所有之意圖，遽以推定其另有侵占之犯意而另犯侵
    占罪，起訴法條應予變更。
三、原審以不能證明被告犯侵占罪，為其無罪之諭知，固非無見，惟查被告犯有動產
    擔保交易法第三十八條之罪，已詳如前述，原判決就已起訴之部分事實，未變更
    法條予以論科，自有未洽，檢察官上訴意旨執以指摘原判決認事用法不當，為有
    理由，應由本院予以撤銷改判，爰審酌被告之素行、犯罪動機、目的、手段，被
    告已與告訴人達成和解之犯罪後態度等一切情狀，量處如主文第二項所示之刑，
    並諭知易科罰金之折算標準。
四、據上論斷，應依刑事訴訟法第三百六十九條第一項前段、第三百六十四條、第二
    百九十九條第一項前段、第三百條，動產擔保交易法第三十八條，刑法第十一條
    前段、第四十一條，罰金罰鍰提高標準條例第一條前段、第二條，判決如主文。
本案經檢察官覃正祥到庭執行職務。
中    華    民    國    八十九    年      九        月      二十        日
                          臺灣高等法院刑事第二庭
                              審判長法  官  戴  章  甫
                                    法  官  林  銓正
                                    法  官  黃  金  富
右正本證明與原本無異。
不得上訴。
                                    書記官  江  采  廷
中    華    民    國    八十九    年      九        月      二十二      日
附錄：本案論罪科刑法條全文
動產擔保交易法第三十八條
動產擔保交易之債務人，意圖不法之利益，將標的物遷移、出賣、出質、移轉、抵押
或為其他處分，致生損害於債權人者，處三年以下有期徒刑、拘役或科或併科六千元
以下之罰金。


司法院資訊處製作；財團法人民間司法改革基金會備份。
